【裁判字號】    92,交易,318
【裁判日期】    920702
【裁判案由】    公共危險
【裁判全文】
臺灣板橋地方法院刑事判決                        九十二年度交易字第三一八號
    公  訴  人  臺灣板橋地方法院檢察署檢察官
    被      告  甲○○
右列被告因公共危險案件，經檢察官提起公訴（九十一年度偵字第一六四０一號），
本院判決如左：
    主  文
甲○○服用酒類，不能安全駕駛動力交通工具而駕駛，處有期徒刑貳月，如易科罰金
以參佰元折算壹日。
    事  實
一、甲○○於民國九十一年四月五日上午十時許，在臺北縣林口鄉與親友飲用啤酒，
    於同日上午十一時三十分許，飲酒後呼氣所含酒精濃度已超過法定標準（每公升
    ０‧二五毫克）達於每公升０‧五七毫克以上，已處於不能安全駕駛動力交通工
    具之狀態，其仍駕駛車牌號碼為ＢＶ－六三七二號之自用小客車，欲返回臺北市
    ，，途經臺北縣泰山鄉○○道一號高速公路北向三十五點三公里處，因輪胎爆胎
    ，甲○○遂將車子停靠於泰山收費站北向滑行道上，並因酒醉精神不濟，而於車
    上睡覺休息，嗣於同日下午三時十六分許，經警上前查看，發現甲○○坐於駕駛
    座上睡覺，滿身酒味，經施以酒精濃度測試，測得其吐氣所含酒精成分已達每公
    升０點五七亳克，始查獲上情。
二、案經內政部警政署國道公路警察局第一警察隊報請臺灣板橋地方法院檢察署檢察
    官偵查起訴。
    理  由
一、訊據被告甲○○固坦承有於前開時、地飲酒之事實，惟否認有酒後駕車之行為，
    辯稱：車子是伊弟弟開的，不是伊開的，在過收費站時右前輪爆胎，所以伊弟弟
    將車子開到高速公路的路邊，後來伊弟弟的兒子生病，有急事要回去，所以先離
    開，因為伊弟弟停的地方很危險，所以伊自己又將車子開到警察查獲伊的地方即
    滑行道，伊在該處找保險公司資料，警察就來說該處不能停車，聞到伊有酒味，
    就對伊做酒測云云，惟查：
    （一）被告甲○○於警訊時已供承該車號ＢＶ─六三七二號自小客車為其所駕駛
          等語，此有九十一年四月五日之警訊筆錄可參，則依被告自承其教育程度
          為碩士，並擔任臺灣地政法律事務所所長職務等情觀之，被告對其親自簽
          名之上開警訊筆錄內容，實難諉為不知。
    （二）雖被告嗣於偵查中翻異前詞，辯稱：是伊弟弟蔡萬吉開車，因車子是伊的
          ，爆胎後伊弟弟搭乘伊堂弟蔡明奇的車子先離去，伊再聯絡保險公司將伊
          車子拖走，蔡萬吉走了十幾分鐘後，警察就來了，因高速公路拖吊要錢，
          伊正在車上找保險公司資料，聯絡處理車子，還未聯絡即為警查獲云云（
          見偵卷第十五頁背面、第十六頁、第二十頁），而證人蔡萬吉、蔡明松亦
          於偵查中證稱當天是由蔡萬吉開車載被告，蔡明松開車跟在後面云云，惟
          證人蔡萬吉、蔡萬松為被告之親屬，渠等證詞本即有迴護、偏頗之虞，況
          且經質之證人蔡明奇當天停車位置，證人蔡明奇證稱：當時過了收費站，
          伊看見蔡萬吉開的車子打方向燈靠右邊路旁停，伊車子就停在他們後面云
          云（見偵查卷第四十頁背面），並於該路段之路況影像圖畫出當時停車之
          位置為高速公路上之路旁，此有路況影像圖附偵卷可參，被告則於同一偵
          查庭附和供稱：車子過了收費站有點不穩，過了八十公尺後，就停在高速
          公路的旁邊，（檢察官問：蔡萬吉離去後是否有移動車子？）絕對沒有云
          云，然而本件被告及其車號ＢＶ─六三七二號自小客車係在過泰山收費站
          之北向滑行道上為警查獲，有查獲現場照片九幀在卷可證，究與證人蔡明
          奇及被告所辯稱係停車於高速公路上之路旁云云明顯不符，是以證人蔡萬
          吉、蔡明松之證詞，要難遽採為有利於被告之證明。抑有甚者，被告於前
          開偵查庭中就證人所稱停車位置與實際遭警查獲位置不同乙節，辯稱：是
          警察把伊車子拖到空地上的云云（見偵卷第四十一頁背面），嗣於本院審
          理時則改稱：在過收費站時右前輪爆胎，所以伊弟弟將車子開到高速公路
          的路邊，因該處很危險，所以伊自己又將車子開到警察查獲的地方云云（
          見本院九十二年六月十八日審判筆錄），足證被告之辯詞，為與證人之證
          詞及警察所查獲現狀相符，一再反覆，實無足取。
    （三）次查，被告於偵查及本院審理時均辯稱：伊是坐在車子前面乘客坐位上找
          保險公司的資料，即被警察查獲云云，惟觀諸警員於查獲被告時所照之現
          場照片（附於偵卷第二十三頁至第二十五頁），被告於查獲初始係斜倚於
          駕駛座位上仰頭張口睡覺，則衡情倘若被告係坐在乘客坐位上找資料即遭
          警查獲，其何以對警察之拍照動作渾然不覺，仍然繼續仰頭呼呼大睡？是
          其所辯，顯非可採。
    （四）綜上，被告所辯未有駕車云云，應係係卸飾之詞，非可採信，而被告於前
          揭時地經警查獲時，其吐氣所含酒精成分達於每公升０點五七亳克，且呈
          現停於滑行道上睡覺及多話等情形，亦有刑法第一百八十五條之三案件測
          試觀察紀錄表、酒精濃度測試單各一紙在卷可資佐證，按刑法第一百八十
          五條之三所規定服用酒類，不能安全駕駛動力交通工具而駕駛者，應負刑
          事責任，揆諸其立法目的本在藉抽象危險犯之犯罪構成要件，以嚇阻酒後
          駕車者對道路交通安全之危害，本不以發生實害為必要。而所謂不能安全
          駕駛之認定，並無一定之數值可供界定，而係由法院以一般社會通念之客
          觀標準，足生公共危險時即足。目前行政機關所取締酒後駕車之參考標準
          ，係依法務部於八十八年五月十日邀集司法院刑事廳、交通部、行政院衛
          生署、內政部警政署及中央警察大學等機關開會，所為凡呼氣酒精濃度逾
          每公升含零點五五毫克時，即屬不能安全駕駛之決議。上開會議決議本身
          固僅屬檢警取締酒後駕車之參考，尚無拘束法院之效力，惟以上開會議決
          議所採之標準，係參考美國、德國及日本等國家所進行之酒精濃度與精神
          狀態之測試實驗，亦即，各項實驗均發現凡呼氣中酒精濃度達每公升零點
          五五毫克時，就人之生理方面，已產生視覺反應遲鈍、影像不能集中、同
          時不能看清前方路況及車旁照後鏡等狀況，及駕駛能力已受有影響、肇事
          率已為一般人正常人之十倍之事實。本件被告於警方查獲時，距其上午飲
          完酒後已相隔約三個多鐘頭，仍測得其呼氣中酒精濃度高達每公升０點五
          七毫克，揭諸上開說明及一般社會通念，被告顯已達於不能安全駕駛動力
          交通工具之狀態甚明，而被告於酒後確有駕車之事實，亦如前述，是以本
          件事證明確，被告於飲用酒類後，已達不能安全駕駛動力交通工具而仍然
          駕駛之犯行，堪予認定。
二、核被告甲○○所為，係犯刑法第一百八十五條之三之服用酒類不能安全駕駛動力
    交通工具而駕駛罪。爰審酌被告明知酒精成分對人之意識能力具有不良影響，超
    量飲酒後將導致對於週遭事務之辨識及反應能力較平常薄弱，倘駕駛汽車行駛於
    高速公路，將對自身及往來公眾造成高度危險，惟仍於服用酒類不能安全駕駛之
    情形下，貿然駕駛汽車上高速公路，危及他人安全，且於犯罪後仍然飾詞狡辯，
    不知悔悟，暨其素行、犯罪之動機、目的、手段等一切情狀，量處如主文所示之
    刑，並諭知易科罰金之折算標準，以示懲儆。
據上論斷，應依刑事訴訟法第二百九十九條第一項前段，刑法第一百八十五條之三、
第四十一條第一項前段，罰金罰鍰提高標準條例第二條，判決如主文。
本案經檢察官伍逸康到庭執行職務。
中      華      民      國    九十二    年      七      月      二      日
                                    臺灣板橋地方法院交通法庭
                                        法  官    葉  靜  芳
右正本證明與原本無異。
如不服本判決，應於判決送達後十日內，向本院提出上訴狀。
                                        書記官    陳  昭  綾
中      華      民      國    九十二    年      七      月      九      日
附錄法條：
刑法第一百八十五條之三：
服用毒品、麻醉藥品、酒類或其他相類之物，不能安全駕駛動力交通工具而駕駛者，
處一年以下有期徒刑、拘役或三萬元以下罰金。


司法院資訊處製作；財團法人民間司法改革基金會備份。
